【裁判字號】    99,訴,1549
【裁判日期】    991206
【裁判案由】    違反毒品危害防制條例
【裁判全文】
臺灣臺南地方法院刑事判決              99年度訴字第1549號
公  訴  人  臺灣臺南地方法院檢察署檢察官
被      告  朱佩真
上列被告因違反毒品危害防制條例案件，經檢察官提起公訴（99
年度毒偵字第1994號），本院判決如下：
    主  文
朱佩真施用第一級毒品，累犯，處有期徒刑柒月；又施用第二級
毒品，累犯，處有期徒刑參月。應執行有期徒刑玖月。
    事  實
一、朱佩真先前因施用毒品案件，經觀察、勒戒後，因無繼續施
    用毒品之傾向，於民國 93年11月9日觀察勒戒完畢釋放；復
    於94年間因施用毒品案件，經臺灣南投地方法院判處有期徒
    刑7月確定，於95年6月15日執行完畢，復於97年間因施用毒
    品案件，經本院判處有期徒刑8月確定，並於99年8月13日執
    行完畢。詎仍不知警惕，基於施用第二級毒品甲基安非他命
    之犯意，於於99年8月18日0時許，在搭乘友人車輛自臺南縣
    永康市○○路往永康火車站途中，以將甲基安非他命置入玻
    璃球內以火燒烤吸食煙氣之方式，施用甲基安非他命 1次；
    復另基於施用第一級毒品海洛因之犯意，於 99年8月18日12
    時30分許，在其位於臺南縣永康市○○街236號3樓居所內，
    以針筒注射方式，施用海洛因 1次。嗣因其施用海洛因後昏
    睡，其母親以為其暈倒而報警，經警到場將其叫醒，朱佩真
    遂於上開施用甲基安非他命及海洛因之犯罪尚未為警發覺前
    ，即主動向警員表示其有上開施用甲基安非他命及海洛因之
    行為，自首犯罪而接受裁判，並同意於 99年8月18日17時30
    分許採集尿液送驗，而查獲前情。
二、案經臺南縣警察局永康分局報請臺灣臺南地方法院檢察署檢
    察官偵查起訴。
    理  由
一、本件係經被告朱佩真於準備程序為有罪之表示，而經本院合
    議庭裁定由受命法官獨任以簡式審判程序加以審理，依刑事
    訴訟法第273條之2、第159條第2項規定，不適用傳聞法則有
    關限制證據能力之相關規定，合先敘明。
二、訊據被告對於上揭事實均坦承不諱，且被告為警查獲後採集
    之尿液送驗結果，係呈嗎啡陽性及甲基安非他命陽性反應，
    有臺南縣警察局永康分局偵辦毒品危害防制條例案件送驗尿
    液編號與真實姓名對照表編號名冊、勘察採證同意書及長榮
    大學99年8月30日確認報告各1份可稽，堪認被告之自白與事
    實相符，其確有施用第一級毒品海洛因及第二級毒品甲基安
    非他命之行為無誤。
三、按毒品危害防制條例於93年7月9日修正公布，自93年1月9日
    施行，其中第20條、第23條將施用毒品之刑事處遇程序，區
    分為「初犯」及「5年內再犯」、「5年後再犯」。依其立法
    理由之說明：「初犯」，經觀察、勒戒或強制戒治後，應為
    不起訴處分或不付審理之裁定；經觀察、勒戒或強制戒治執
    行完畢釋放後， 「5年內再犯者」，因其再犯率甚高，原實
    施之觀察、勒戒及強制戒治既已無法收其實效，爰依法追訴
    或裁定交付審理。至於經觀察、勒戒或強制戒治執行完畢釋
    放後， 「5年後再犯」者，前所實施之觀察、勒戒或強制戒
    治既已足以遮斷其施用毒品之毒癮，為期自新及協助其斷絕
    毒癮，仍適用「初犯」規定，先經觀察、勒戒或強制戒治之
    程序。從而依修正後之規定，僅限於「初犯」及 「5年後再
    犯」二種情形，始應先經觀察、勒戒或強制戒治程序。倘被
    告於5年內已再犯，經依法追訴、處罰，縱其第3次（或第3
    次以上）再度施用毒品之時間，在初犯觀察、勒戒或強制戒
    治執行完畢釋放5年以後，已不合於「5年後再犯」之規定，
    且因已於 「5年內再犯」，顯見其再犯率甚高，原實施觀察
    、勒戒或強制戒治，已無法收其實效，即應依該條例第10條
    處罰（最高法院 95年5月9日第7次刑事庭會議決議參照）。
    查被告先前因施用毒品案件，經觀察、勒戒後，因無繼續施
    用毒品之傾向，於 93年11月9日觀察勒戒完畢釋放，又於該
    觀察勒戒完畢釋放後5年內，再於 94年間因施用毒品案件，
    經臺灣南投地方法院判處有期徒刑7月確定，並於95年6月15
    日執行完畢，有臺灣高等法院被告全國前案紀錄表可參，則
    被告本件施用毒品犯行，相距上開觀察勒戒完畢完畢之日（
    即93年11月9日）雖已逾5年，然其在該觀察勒戒執行完畢釋
    放後之5年內，於 94年間又因再犯施用毒品之罪，並經追訴
    、處罰在案，揆諸上揭說明，仍應依法追訴，而無適用毒品
    危害防制條例第20條第 3項之餘地。從而，本件事證明確，
    被告犯行洵堪認定。
四、核被告所為，係犯毒品危害防制條例第10條第 1項施用第一
    級毒品罪及同條第 2項之施用第二級毒品罪。被告持有第一
    級、第二級毒品，復進而施用，其持有毒品之低度行為，為
    施用毒品之高度行為所吸收，不另論罪。被告於97年間因施
    用毒品案件，經本院判處有期徒刑8月確定，並於99年8月13
    日執行完畢，有臺灣高等法院被告全國前案紀錄表可憑，其
    於有期徒刑執行完畢後， 5年內故意再犯本件有期徒刑之罪
    ，係為累犯，應依刑法第47條第 1項規定加重其刑；又被告
    係因施用海洛因後昏睡，其母親以為其暈倒而報警，經警到
    場將其叫醒，其遂在本件施用甲基安非他命及海洛因之犯罪
    尚未為警發覺前，即主動向警員表示其有該施用甲基安非他
    命及海洛因之行為，並同意接受採尿送驗等情，為被告於司
    法警察調查中及審理中所陳明，則在偵查犯罪職權之公務員
    於知悉本件施用毒品之犯罪事實或查見任何與施毒行為相關
    而足以懷疑被告涉嫌施用毒品之跡證之前，被告即自承犯行
    ，並接受裁判，業合乎刑法第62前段所指對於未發覺之罪自
    首而受裁判之要件，且被告坦認並供出犯罪過程，助益犯罪
    事實之偵查釐清，堪認其自首係出於內心悔悟，是依刑法第
    62條前段規定減輕其刑，並依法先加後減之。爰審酌被告施
    用毒品之犯行，在性質上乃屬對自我身心健康之自戕行為，
    尚未嚴重破壞社會秩序、侵害他人權益，惟其前因施用毒品
    經觀察勒戒後，猶不思戒絕革除惡習，且甫於施用毒品案件
    執行完畢後，相隔 5日即再犯本件之罪，其戒癮之意志力甚
    為薄弱，惟其犯後尚知自首坦承犯行，犯後態度堪認良好等
    一切情狀，分別量處如主文所示之刑，並定其應執行刑。
據上論斷，應依刑事訴訟法第273條之1第1項、第299條第1項前
段，毒品危害防制條例第10條第1項、第2項，刑法第11條前段、
第47條第1項、第62條前段、第51第5款，判決如主文。
本案經檢察官宋文宏到庭執行職務。
中    華    民    國    99    年    12    月    6     日
                  刑事第三庭  法  官  陳威龍
以上正本證明與原本無異。
如不服本判決應於收受本判決後10日內向本院提出上訴書狀，並
應敘述具體理由。其未敘述上訴理由者，應於上訴期間屆滿後20
日內向本院補提理由書狀（均須按他造當事人之人數附繕本）「
切勿逕送上級法院」。
                              書記官  蘇嬿合
中    華    民    國    99    年    12    月    6     日
附錄論罪科刑法條：
毒品危害防制條例第10條第1項、第2項：
施用第一級毒品者，處6月以上5年以下有期徒刑。
施用第二級毒品者，處 3 年以下有期徒刑。

司法院資訊處製作；財團法人民間司法改革基金會備份。
